【裁判字號】    95,簡上,122
【裁判日期】    951212
【裁判案由】    毒品危害防制條例
【裁判全文】
臺灣基隆地方法院刑事判決             95年度簡上字第122號
上  訴  人
即  被  告  甲○○
上列上訴人即被告因違反毒品危害防制條例案件，不服本院基隆
簡易庭95年度基簡字第684號，中華民國95年8月3 日第一審簡易
判決（聲請簡易判決處刑案號：臺灣基隆地方法院檢察署95年度
毒偵字第1381號）提起上訴，本院管轄之第二審合議庭判決如下
：
    主  文
上訴駁回。
    事實及理由
一、本案經本院審理結果，認第一審簡易庭以上訴人即被告甲○
    ○施用第二級毒品安非他命，所為係觸犯毒品危害防制條例
    第10條第2項之罪，依刑事訴訟法第449條第1項前段、第454
    條第2項，毒品危害防制條例第10條第2項，刑法第11條前段
    、第2條第1項、第47條第1 項（原判決誤引用修正前刑法第
    47條，惟此與被告成立累犯之結論不生影響），修正前刑法
    第41條第1項前段，修正前罰金罰鍰提高標準條例第2條，現
    行法規所定貨幣單位折算新臺幣條例第2 條，判處被告有期
    徒刑3月，如易科罰金，以銀元300元即新臺幣900 元折算一
    日，核其認事用法，尚無違誤，量刑亦稱妥適，應予維持，
    爰引用第一審簡易判決及檢察官聲請簡易判決處刑書（如附
    件）記載之事實、證據及理由。
三、本案被告經合法傳喚而未到庭，其於檢察官偵查中坦承聲請
    簡易判決處刑書所記載施用第二級毒品安非他命之犯行，而
    其為警查獲後所採集之尿液檢體，送驗結果呈安非他命類陽
    性反應，有偵查卷附臺灣檢驗科技股份有限公司民國95年5
    月16日CH/2006/50169 號濫用藥物尿液檢驗報告可稽。至被
    告雖於偵查中一度辯稱其於採尿前曾服用感冒藥（第1381號
    偵查卷第7 頁參照），然經本院依職權將前揭尿液檢體送請
    法務部調查局複驗，結果仍呈甲基安非他命陽性反應，且「
    應非服用一般常用之感冒藥物所致」，有該局95年11月27日
    調科壹字第09500533090 號鑑定書可參，堪認被告確有於其
    自白之時間、地點施用第二級毒品安非他命無訛。綜上所陳
    ，本案事證明確，被告犯行堪可認定，應依法論科。
四、論罪科刑：
    (一)刑法於94年2月2日修正公布，95年7月1日施行（下稱新
        法；修正前刑法下稱舊法），新法第2條第1項之規定，
        係規範行為後法律變更所生新舊法律比較適用之準據法
        ，於新法施行後，應適用新法第2條第1項之規定，為「
        從舊從輕」之比較。本案之新舊法比較詳如附表所示。
    (二)查安非他命係毒品危害防制條例所列管之第二級毒品，
        此為該條例第2條第2項第2 款所明定；又犯毒品危害防
        制條例第10條施用毒品之罪者，檢察官應聲請法院裁定
        ，令被告入勒戒處所觀察、勒戒，經觀察、勒戒後，無
        繼續施用毒品之傾向者，應即釋放，並由檢察官為不起
        訴處分，有繼續施用毒品之傾向者，則由檢察官先聲請
        法院裁定令入戒治處所施以強制戒治，俟強制戒治期滿
        ，再行釋放，並由檢察官為不起訴處分；而依前開規定
        觀察勒戒或強制戒治執行完畢釋放後，5 年內再犯施用
        毒品之罪者，檢察官應依法追訴，毒品危害防制條例第
        20條第1項、第2項、第23條第2項分別定有明文。
    (三)核被告於觀察、勒戒執行完畢後，5 年以內再犯施用第
        二級毒品安非他命之行為，係犯毒品危害防制條例第10
        條第2 項之施用第二級毒品罪。被告持有第二級毒品安
        非他命之低度行為，應為施用毒品之高度行為所吸收，
        不另論罪。查被告前曾受如事實欄所載有期徒刑之執行
        ，此有臺灣高等法院被告前案紀錄表附卷可考，其於有
        期徒刑執行完畢後5 年以內，故意再犯本件最重本刑為
        有期徒刑以上之刑之罪，為累犯，應加重其刑。
    (四)原審判決認被告罪證明確，進而論罪科刑，量處有期徒
        刑3 月，併諭知易科罰金之折算標準，認事用法並無違
        誤，量刑亦屬恰當，自應予以維持。被告未具理由上訴
        指摘原審判決不當云云，為無理由，應予駁回。
    (五)按現行刑法第2條第1項明文規定：「行為後法律有變更
        者，適用行為時之法律。但行為後之法律有利於行為人
        者，適用最有利於行為人之法律。」惟此「法律變更」
        與法律修正之概念有別；所謂法律變更應係指因法律修
        正而「刑罰」有實質之更異而言（如修正後新舊法法定
        本刑輕重變更或犯罪構成要件寬嚴不同），始有依上開
        規定為準據法而比較適用新法或舊法之問題。如新舊法
        處罰之輕重仍然相同（例如僅形式上修正法律用語或條
        次移列），並無有利或不利之情形，即無適用上開規定
        為比較之餘地，自應依一般法律適用之原則，適用現行
        、有效之裁判時法論處（最高法院95年度臺上字第6159
        號判決意旨參照）。準此，原判決既認定刑法第47條有
        關累犯之規定，修正前、後對於被告並無有利、不利之
        問題，則因法律之「刑罰規範」並未有所變更，依上開
        判決意旨，應逕行適用新法第47條第1 項之規定，迺原
        判決竟適用舊法第47條之規定，即有未合，應由本院逕
        為更正適用法條為新法第47條第1項。
五、按第二審被告經合法傳喚，無正當之理由不到庭者，得不待
    其陳述，逕行判決，刑事訴訟法第371 條定有明文。又對於
    簡易判決處刑不服而上訴者，得準用上開規定，此觀諸刑事
    訴訟法第455條之1第3 項之規定自明。本案被告經本院合法
    傳喚，有卷附送達證書可憑，其於審判期日無正當理由未到
    庭，爰不待其陳述，逕為一造辯論判決，附此敘明。
據上論斷，應依刑事訴訟法第455條之1第1項、第3 項、第368條
、第371條、第373條，判決如主文。
本案經檢察官丙○○到庭執行職務。
中    華    民    國    95    年    12    月    12    日
                  刑事第五庭審判長法  官  陳志祥
                                  法  官  邰婉玲
                                  法  官  楊皓清
以上為正本係照原本作成。
本件判決不得上訴。
中    華    民    國    95    年    12    月    12    日
                                  書記官  王月娥
附錄論罪法條：
毒品危害防制條例第10條第2項
施用第二級毒品者，處3年以下有期徒刑。
附表
┌──┬───────────┬───────────┬──────┬─────────┐
│編號│     新法規定         │      舊法規定        │  比較結果  │    理由及根據    │
├──┼───────────┼───────────┼──────┼─────────┤
│ 一 │第47條第1項           │第47條                │無須比較    │1.舊法有關累犯之成│
│    │受徒刑之執行完畢，或一│受有期徒刑之執行完畢，│            │  立，不以再犯之罪│
│    │部之執行而赦免後，5 年│或受無期徒刑或有期徒刑│            │  係故意犯罪為限，│
│    │以內故意再犯有期徒刑以│一部之執行而赦免後，5 │            │  然新法則以再犯故│
│    │上之罪者，為累犯，加重│年以內再犯有期徒刑以上│            │  意犯為成立累犯之│
│    │本刑至二分之一。      │之罪者，為累犯，加重本│            │  要件。換言之，若│
│    │                      │刑至二分之一。        │            │  被告再犯者係故意│
│    │                      │                      │            │  犯罪，則修正前、│
│    │                      │                      │            │  後之規定，均成立│
│    │                      │                      │            │  累犯。此部分之新│
│    │                      │                      │            │  舊法規定並無二致│
│    │                      │                      │            │  ，因無刑罰法律之│
│    │                      │                      │            │  變更，無須為新舊│
│    │                      │                      │            │  法之比較。      │
│    │                      │                      │            │2.最高法院95年度第│
│    │                      │                      │            │  八次刑事庭會議決│
│    │                      │                      │            │  議四之反面解釋。│
├──┼───────────┼───────────┼──────┼─────────┤
│ 二 │第41條第1項           │第41條第1項           │舊法第41條第│1.被告於犯罪時之易│
│    │犯最重本刑為5 年以下有│犯最重本刑為5 年以下有│1項前段     │  科罰金折算標準為│
│    │期徒刑以下之刑之罪，而│期徒刑以下之刑之罪，而│            │  舊法第41條第1 項│
│    │受6 個月以下有期徒刑或│受6 個月以下有期徒刑或│            │  前段，依修正前罰│
│    │拘役之宣告者，得以新臺│拘役之宣告，因身體、教│            │  金罰鍰提高標準條│
│    │幣1,000 元、2,000 元或│育、職業或家庭之關係或│            │  例第2 條（現已修│
│    │3,000 元折算一日，易科│其他正當事由，執行顯有│            │  正刪除）之規定，│
│    │罰金。但確因不執行所宣│困難者，得以1 元以上3 │            │  就其原定數額提高│
│    │告之刑，難收矯正之效，│元以下折算一日，易科罰│            │  為100 倍折算一日│
│    │或難以維持法秩序者，不│金。但確因不執行所宣告│            │  ，則本件被告行為│
│    │在此限。              │之刑，難收矯正之效，或│            │  時之易科罰金折算│
│    │                      │難以維持法秩序者，不在│            │  標準，應以銀元  │
│    │                      │此限。                │            │  300 元折算一日，│
│    │                      │                      │            │  經折算為新臺幣後│
│    │                      │罰金罰鍰提高標準條例第│修正前罰金罰│  ，應以新臺幣900 │
│    │                      │2條（現已修正刪除）   │鍰提高標準條│  元折算為一日。比│
│    │                      │依刑法第41條易科罰金或│例第2 條    │  較修正前後之易科│
│    │                      │第42條第2 項易服勞役者│            │  罰金折算標準，新│
│    │                      │，均就其原定數額提高為│            │  法並未較有利於被│
│    │                      │一百倍折算一日；法律所│            │  告，依刑法第2條 │
│    │                      │定罰金數額未依本條例提│            │  第1 項之規定，應│
│    │                      │高倍數，或其處罰法條無│            │  適用舊法第41條第│
│    │                      │罰金刑之規定者，亦同。│            │  1 項前段規定、修│
│    │                      │                      │            │  正前罰金罰鍰提高│
│    │                      │                      │            │  標準條例第2 條等│
│    │                      │                      │            │  規定，定其折算標│
│    │                      │                      │            │  準。            │
│    │                      │                      │            │2.最高法院95年度第│
│    │                      │                      │            │  八次刑事庭會議決│
│    │                      │                      │            │  議三(二)參照。    │
└──┴───────────┴───────────┴──────┴─────────┘
附件
臺灣基隆地方法院刑事簡易判決         95年度基簡字第684號
聲  請  人    臺灣基隆地方法院檢察署檢察官
被      告    甲○○    男  45歲（民國○○年○月○○日生）
                        身分證統一編號：Ｚ000000000號
                        籍設基隆市○○路674號
                        現住基隆市○○街246號6樓
                        （現另案於基隆監獄執行中）
上列被告因違反毒品危害防制條例案件，經檢察官聲請以簡易判
決處刑（九十五年度毒偵字第一三八一號），本院判決如下：
    主  文
甲○○施用第二級毒品，累犯，處有期徒刑月，如易科罰金，
以佰元即新台幣玖佰元折算壹日。
    事實及理由
一、本件犯罪事實及証據、理由均引用檢察官聲請簡易判決處刑
    書之記載（如附件）。
二、另補充事實、理由：
    （一）被告甲○○前因竊盜案件，經本院以九十二年度易字
          第一九五號判處有期徒刑六月，於民國九十四年一月
          十五日執行完畢，此有台灣高等法院被告前案紀錄表
          一件，在卷可按，其於有期徒刑執行完畢後五年內再
          犯有期徒刑以上之本罪，係屬累犯。
    （二）按行為後法律有變更者，適用行為時之法律。但行為
          後之法律有利於行為人者，適用最有利於行為人之法
          律，刑法第二條第一項定有明文。
          （１）本案被告不論依修正前之刑法第四十七條，或
                修正後之刑法第四十七條第一項之規定，均構
                成累犯，對被告而言並無有利或不利之情形，
                應逕依修正前之刑法第四十七條，論以累犯，
                並遞予加重其刑。
          （２）至被告行為時之易科罰金折算標準，修正前罰
                金罰鍰提高標準條例第二條前段（現已刪除）
                規定，就其原定數額提高為一百倍折算一日，
                則本件被告行為時之易科罰金折算標準，應以
                銀元三百元折算一日，經折算為新臺幣後，應
                以新臺幣九百元折算一日。而九十五年七月一
                日修正公布施行之刑法第四十一條第一項前段
                則規定：「犯最重本刑為五年以下有期徒刑以
                下之刑之罪，而受六個月以下有期徒刑或拘役
                之宣告者，得以新臺幣一千元、二千元或三千
                元折算一日，易科罰金。」比較修正前後之易
                科罰金折算標準，以修正公布施行前之規定，
                較有利於被告，則應依刑法第二條第一項前段
                ，適用修正前刑法第四十一條第一項前段規定
                ，定其折算標準。
三、據上論斷，應依刑事訴訟法第四百四十九條第一項前段、第
    四百五十四條第二項，毒品危害防制條例第十條第二項，刑
    法第十一條前段、第二條第一項，修正前第四十七條、第四
    十一條第一項前段，修正前罰金罰鍰提高標準條例第二條，
    現行法規所定貨幣單位折算新台幣條例第二條，逕以簡易判
    決處如主文所示之刑。
中    華    民    國    95    年    8     月    3     日
                  基隆簡易庭法  官  陳玉雲
以上正本證明與原本無異。
如不服本判決，應於判決送達後10日內，向本院提出上訴書狀，
上訴於本院合議庭，並按他造當事人之人數附具繕本。
中    華    民    國    95    年    8     月    4     日
                            書記官  王毓嫻
附錄論罪法條
毒品危害防制條例第10條第2項
施用第二級毒品者，處 3 年以下有期徒刑。
附件：
臺灣基隆地方法院檢察署檢察官聲請簡易判決處刑書
                                    95年度毒偵字第1381號
    被      告  甲○○  男  45歲（民國○○年○月○○日生）
                        住基隆市○○路674號
                        居基隆市○○街246號6樓
                         （現另案於臺灣基隆監獄執行中）
                        身分證統一編號：Ｚ000000000號
上列被告因違反毒品危害防制條例案件，業經偵查終結，認應提
起公訴，茲將犯罪事實及證據並所犯法條分述如下：
        犯罪事實
一、甲○○前因竊盜案件，於民國93年3月18日，經臺灣高等法
    院判處有期徒刑6月確定，甫於94年1月15日執行完畢。復因
    2次施用毒品案件，經觀察、勒戒後，均認無繼續施用毒品
    之傾向，分別於88年11月26日及93年1月27日執行完畢釋放
    ，並分別經臺灣板橋地方法院檢察署檢察官及本署檢察官於
    88年11月26日及93年1月27日，以88年度毒偵緝字第321 號
    及93年度毒偵字第77號為不起訴處分確定。復因施用第2級
    毒品，經本署檢察官提起公訴，嗣於94年7月15日，經臺灣
    基隆地方法院以94年度基簡字第455號判決判處有期徒刑5
    月確定（現執行中）。詎其猶不知悔改，復於95年4月26日
    某時，在基隆市百福社區某友人住處，施用第2級毒品安非
    他命。為警於同年4月27日晚上11時20分許，在臺北市○○
    路○段169號前查獲。
二、案經臺北市政府警察局南港分局移送臺灣士林地方法院檢察
    署呈請臺灣高等法院檢察署檢察長令轉本署偵辦。
        證據並所犯法條
一、訊據被告甲○○對於上揭犯罪事實坦承不諱，並有臺灣檢驗
    科技股份有限公司濫用藥物尿液檢驗報告1紙在卷可參，其
    犯嫌堪予認定。
二、核被告甲○○所為，係犯毒品危害防制條例第10條第2項之
    施用第2級毒品罪嫌。查被告有如犯罪事實欄所載之犯罪科
    刑執行情形，有本署刑案資料查註紀錄表附卷可參，其於刑
    之執行完畢後，5年內再犯本件有期徒刑以上之罪，為累犯
    ，請依刑法第47條之規定加重其刑。
三、依毒品危害防制條例第23條第2項、刑事訴訟法第451條第1
    項聲請逕以簡易判決處刑。
         此致
臺灣基隆地方法院基隆簡易庭
中    華    民    國    95    年    7     月    20    日
                              檢察官  乙  ○  ○
本件正本證明與原本無異
中    華    民    國    95    年    7     月    28    日
                              書記官  姜  貴  泰
附錄所犯法條：
毒品危害防制條例第10條第2項
    施用第二級毒品者，處 3 年以下有期徒刑。
附記事項：本件係依刑事訴訟法簡易程序辦理，法院簡易庭得不
傳喚被告、輔佐人、告訴人、告發人等出庭即以簡易判決處刑；
被告、被害人、告訴人等對告訴乃論案件如已達成民事和解而要
撤回告訴或對非告訴乃論案件認有受傳喚到庭陳述意見之必要時
，請即另以書狀向簡易法庭陳述或請求傳訊。


司法院資訊處製作；財團法人民間司法改革基金會備份。
